【裁判字號】    99,家聲,81
【裁判日期】    990428
【裁判案由】    聲請選任特別代理人
【裁判全文】
臺灣屏東地方法院民事裁定              99年度家聲字第81號
聲  請  人  甲○○○
上列當事人聲請選任特別代理人事件，本院裁定如下：
    主  文
選任乙○○（男、民國○○○年○月○○○日生，身分證統一編
號：Ｚ000000000號）為本件受監護宣告之人朱振宇（
男，民國○○○年○月○○日生，身分證統一編號：Ｚ0000
00000號）於辦理被繼承人朱如音遺產分割相關事宜之特別
代理人。
聲請程序費用新台幣壹仟元由聲請人負擔。
    理  由
一、本件聲請意旨略以：聲請人甲○○○為受監護宣告之人朱振
    宇之監護人，亦為其生母，聲請人之配偶即受監護宣告之人
    之生父朱如音於民國98年10月6 日死亡，聲請人甲○○○與
    受監護宣告之人朱振宇同為朱如音之繼承人，惟聲請人甲○
    ○○兼受監護宣告之人朱振宇之法定代理人，於辦理被繼承
    人朱如音遺產分割事宜時涉及自己代理與利益衝突，故無法
    擔任受監護宣告之人朱振宇之監護人，爰依民法1098條第2
    項之規定，聲請選任受監護宣告之人之姑丈乙○○為受監護
    宣之人朱振宇辦理其父朱如音遺產分割事宜之特別代理人。
二、按監護人之行為與受監護之人之利益相反或依法不得代理時
    ，法院得因監護人、受監護人、主管機關、社會福利機構或
    其他利害關係人之聲請或依職權，為受監護人選任特別代理
    人，民法第1098條第2 項定有明文，又上開民法第1098條第
    2 項之規定，依民法第1113條之規定，於成年人之監護準用
    之。又該條所定「依法不得代理」係採廣義解釋，包括民法
    第106 條禁止自己代理或雙方代理之情形，以及其他一切因
    利益衝突，法律上禁止代理之情形而言，併此敘明。
三、經查，聲請人主張之事實，業據其提出除戶戶籍謄本、戶籍
    謄本、繼承系統表、遺產分割協議書、財政部台灣省南區國
    稅局遺產稅免稅證明書及恆春稽徵所函等件為證，並據聲請
    人及受監護宣告之人之姑丈乙○○到院陳述明確，有本院99
    年4 月2 日訊問筆錄附卷足憑，復經本院依職權調取本院98
    年度監宣字第1 號裁定核閱無誤，堪信為真實。聲請人既為
    受監護宣告之人朱振宇之監護人，亦與該受監護宣告之人朱
    振宇同時為繼承人，關於被繼承人朱如音之遺產分配事宜，
    有利益衝突及自己代理之虞，依法不得代理，自有為受監護
    宣告之人朱振宇選任特別代理人之必要，復查關係人乙○○
    為受監護宣告之人朱振宇之姑丈，且同意擔任受監護宣告之
    人朱振宇於辦理其父遺產分割事宜之特別代理人，從而，聲
    請人聲請選任乙○○於受監護宣告之人朱振宇辦理其父朱如
    音遺產分割事宜之特別代理人，應予准許。
四、依非訟事件法、第21條第1 項、第24條第1 項第，裁定如主
    文。
中    華    民    國    99    年    4     月    28    日
                        家事庭法  官  朱盈吉
以上正本係照原本作成。
如不服本裁定應於送達後10日內向本院提出抗告狀，並繳納抗告
費新臺幣1,000元。
中    華    民    國    99    年    4     月    28    日
                              書記官  蔡明株

司法院資訊處製作；財團法人民間司法改革基金會備份。
